【裁判字號】    98,交抗,1078
【裁判日期】    981023
【裁判案由】    聲明異議
【裁判全文】
臺灣高等法院臺中分院交通事件裁定
抗  告  人
即受處分人  甲○○
上列抗告人因聲明異議案件，不服臺灣彰化地方法院中華民國98
年9月8日所為裁定（98年度交聲字第818號）提起抗告，本院裁
定如下:
    主  文
抗告駁回。
    理  由
一、本件抗告意旨略以：(一)原審裁定是以「交通違規統一裁罰標
    準」，但此法則的「罰金逾期繳交、加倍罰款」是不合理、
    不符比例的，依大法官會議第423號解釋指出「交通違規統
    一裁罰基準」完全是違反憲法法律保留的處罰規定。但交通
    部卻根據這套違憲的交通違規統一裁罰基準向民眾收取罰金
    。民眾持繳罰款，應以「滯納金」制度來處理，最高收取幅
    度為所得稅滯納金的20﹪，但交通違規逾期未繳所需付出的
    「遲繳懲罰金」動輒是本罰的2倍甚至3倍，實在非常不合理
    。(二)再者，此件事發經過警方有瑕疵，即抗告人甲○○於民
    國97年8月9日14時20分許，在彰化縣溪湖鎮○○路○段108
    號前，遇警攔檢並告知異議人騎乘已註銷牌照之機車，而開
    單交給異議人，惟當時警員告知是開違規勸導單而非罰單，
    致異議人不知有罰鍰應繳情事，直至收到裁決書才知遭加倍
    處罰，警員所為顯係誘騙等情，請鈞院明云云。
二、原裁定意旨略以：異議人即受處分人甲○○騎乘其所有未懸
    掛車牌車號000-0000號重型機車，於民國97年8月9日14時20
    分許，在彰化縣溪湖鎮○○路○段108號前，因有「牌照業
    經註銷，無牌照仍行駛」之違規情事，為執勤警員當場製單
    舉發，並交由被查獲之行為人即異議人甲○○簽收，此有機
    車車籍查詢資料、彰化縣警察局舉發違反道路交通管理事件
    通知單影本1紙在卷可稽，足見異議人確於前述時、地，有
    騎乘上開已註銷牌照重型機車之違規事實。前述舉發違反道
    路交通事故通知單既已當場交由異議人簽收，自已生合法送
    達之效力。異議人雖指警員詐稱為勸導單，致異議人誤認為
    不用繳罰款云云，惟查當時執勤警員共有3人，此有證人粘
    清標於原法院訊問時所提出之工作紀錄簿在卷可稽，且警員
    與異議人既不相識，且無嫌怨，縱使異議人欠繳罰款亦不會
    提高警員之執勤績效，異議人若拒收罰單則尚有其他送達方
    式，衡情警員應無誤導異議人為勸導單而交其收執之可能，
    且證人乙○○○○於原法院訊問時亦具結證稱伊未曾告知異
    議人所開係勸導單等語，是認異議人前開辯解，難以採信。
    本件異議人既已逾應到案日期（即97年8月25日）60日仍未
    繳納罰鍰，原處分機關依上開規定逕行裁決，於法尚難認為
    有何違誤。又原處分機關裁處罰鍰10,800元，合於違反道路
    交通管理事件統一裁罰基準及處理細則所附統一裁罰基準表
    ，此乃處分機關對同類案件採取相同標準之統一規定，且屬
    行政裁量範圍，核無不當等語。
三、本院查：
(一)按汽車使用註銷之牌照行駛者，處汽車所有人新臺幣（下同
    ）3,600元以上10,800元以下罰鍰；前項之牌照扣繳之，道
    路交通管理處罰條例第12條第1項第8款、第2項分別定有明
    文。而道路交通管理處罰條例第3條第8款對於車輛之定義為
    ：「指在道路上以原動機行駛之汽車(包括機器腳踏車)或以
    人力、獸力行駛之車輛」，是所謂汽車應包括機車在內。次
    按行為人有違反道路交通管理處罰條例之情形者，應填製舉
    發違反道路交通管理事件通知單，並於被通知人欄予以勾記
    ，當場舉發者，應填記駕駛人或行為人姓名、性別、出生年
    月日、地址、身分證統一號碼及車主姓名、地址、車牌號碼
    、車輛種類。被查獲之駕駛人或行為人為受處分人時，應將
    該通知單填記後交付該行為人簽名或蓋章收受之；拒絕簽章
    者，並記明其事由，視為已收受；受處分人非該當場被查獲
    之行為人或駕駛人時，除應填寫駕駛人或行為人資料外，並
    應填載查明受處分人資料，再交付被查獲之行為人代收。但
    駕駛人或行為人未滿14歲或拒絕代收者，舉發機關應另行送
    達之，亦有違反道路交通管理事件統一裁罰基準及處理細則
    第11條第1項第1款可參。末按違反道路交通管理事件行為人
    ，未依規定自動繳納罰鍰，或未依規定到案聽候裁決，處罰
    機關應依基準表於通知單送達且逾越應到案期限六十日之三
    個月內，逕行裁決之。違反道路交通管理事件，於行為人到
    案聽候裁決者，處罰機關經裁決後，應宣示裁決內容，並將
    聲明異議期間及提出書狀之機關，於宣示時一併告知，且記
    載於裁決書。違反道路交通管理事件，行為人不依規定自動
    繳納罰鍰，或不依通知限期到案，處罰機關逕行裁決者，得
    不宣示。但應依前項規定於裁決書載明應記載事項，並送達
    受處分人，違反道路交通管理事件統一裁罰基準及處理細則
    第44條第1項、第45條第1項及第2項亦有明定。
(二)本件抗告人甲○○騎乘其所有未懸掛車牌車號000-0000號重
    型機車，於民國97年8月9日14時20分許，在彰化縣溪湖鎮○
    ○路○段108號前，因有「牌照業經註銷，無牌照仍行駛」
    之違規情事，為執勤警員當場製單舉發，並交由被查獲之行
    為人即異議人甲○○簽收，此有機車車籍查詢資料、彰化縣
    警察局舉發違反道路交通管理事件通知單影本1紙在卷可稽
    ，足見異議人於前述時、地，有騎乘上開已註銷牌照重型機
    車之違規事實，足堪認定。
(三)本件原處分機關以抗告人有前開違規情事，作成交通部公路
    總局臺中區監理所彰化監理站彰監四字第裁00-000000000號
    違反道路交通事件裁決書，並記載簡要理由：「一受處分人
    於上開時間、地點被舉發違規事實，係違反道路交通管理處
    罰條例第12條第1項第8款之規定。二逾期不繳納罰鍰者，應
    依同條例第65條第3款規定處分（即依法移送強制執行）。
    三依違反道路交通管理事件統一裁罰基準及處理細則第41條
    、第43條、第44條及第67條規定裁決。」又交通部公路總局
    臺中區監理所彰化監理站對違反道路交通管理事件不符裁決
    聲明異議案件移送書（中監彰字第0980014866號）意見欄亦
    載明：「『汽車牌照業經撤銷、報停、吊銷、註銷，無牌照
    仍行駛。』違反者，依道路交通管理處罰條例第12條第1項
    第8款規定處汽車所有人新台幣3600元以上10800元以下罰鍰
    ，本站依前揭條文裁處，與法應無不合。」依前開裁決書裁
    罰所依據之法令規範及裁決意見可知，本件原處分機關裁罰
    抗告人新台幣10800元罰鍰，乃處分機關以其行政裁量權，
    就抗告人前開違規行為，依法律所明定之罰鍰上限內所裁決
    之處罰，並非因抗告人未遵期到案之行為而裁處之逾期罰款
    。抗告理由雖以「原審裁定是以『交通違規統一裁罰標準』
    ，但此法則的『罰金逾期繳交、加倍罰款』是不合理、不符
    比例的」等語，實屬誤解。又本件既非「逾期到案，加重裁
    罰」之情形，故與大法官會議第423號解釋意旨並無關連，
    況該號解釋意旨中，並無抗告理由所稱「『交通違規統一裁
    罰基準』違反憲法法律保留」等文字，抗告人據該號解釋意
    旨執以抗告，並無所據，抗告人空言指摘原裁定不當，尚屬
    無據。
(四)抗告理由另主張本件事發經過警方處理方式有瑕疵，即「當
    時警員告知是開違規勸導單而非罰單，致異議人不知有罰鍰
    應繳情事，直至收到裁決書才知遭加倍處罰，警員所為顯係
    誘騙等情」等語，此部分業經原審法院查明在卷，並詳細論
    述於原審裁定理由三，原審法院認事用法尚無違誤。
(五)綜上，本件受處分人確有「牌照業經註銷，無牌照仍行駛」
    之行為。受處分人係已逾應到案日期（即97年8月25日）60
    日仍未繳納罰鍰，原處分機關據以援引道路交通管理處罰條
    例第12條第1項第8款、違反道路交通管理事件統一裁罰基準
    表規定，對於受處分人裁處罰鍰新臺幣1萬8百元，核無違誤
    。受處分人不服向原處分機關之裁處向原審法院聲明異議，
    原審法院認其聲明異議為無理由，因而駁回其異議，核無不
    合，受處分人仍執陳前詞，據以提起抗告，為無理由，應予
    駁回。
四、據上論結，應依道路交通案件處理辦法第25條、第26條，刑
    事訴訟法第412條，裁定如主文。
中    華    民    國    98    年    10    月    23    日
            刑事第三庭  審判長法  官  王  增  瑜
                              法  官  廖  柏  基
                              法  官  吳  進  發
以上正本證明與原本無異。
不得再抗告。
                              書記官  呂  安  茹
中    華    民    國    98    年    10    月    23    日


司法院資訊處製作；財團法人民間司法改革基金會備份。
